【裁判字號】    99,審易,4360
【裁判日期】    991230
【裁判案由】    妨害自由
【裁判全文】
臺灣高雄地方法院刑事判決            99年度審易字第4360號
公  訴  人  臺灣高雄地方法院檢察署檢察官
被      告  成文虎
上列被告因妨害自由案件，經檢察官提起公訴（99年度偵字第17
197 號），本院判決如下：
    主  文
成文虎犯侵入建築物罪，處有期徒刑肆月，如易科罰金，以新臺
幣壹仟元折算壹日。
    事  實
一、成文虎於民國98年11月18日16時30分許，為進入其所有高雄
    市楠梓區○○○路1761巷10號住處後牆外之防火巷，竟基於
    無故侵入他人建築物之犯意，未經王春蘭同意，即由王春蘭
    所有在高雄市○○區○○路5 號經營之579 牛肉麵店（下稱
    系爭牛肉麵店）大門進入店內後，再擅自侵入該店未開放客
    人進入之後方廚房，再經由該廚房之後門離去至上開防火巷
    ，嗣為王春蘭發現報警處理。
二、案經王春蘭訴由高雄市政府警察局楠梓分局移送臺灣高雄地
    方法院檢察署檢察官偵查起訴。
    理  由
一、按被告以外之人於審判外之言詞或書面陳述，除法律有規定
    者外，不得作為證據；又被告以外之人於審判外之陳述，雖
    不符刑事訴訟法第159 條之1 至第159 條之4 之規定，而經
    當事人於審判程序同意作為證據，法院審酌該言詞陳述或書
    面陳述作成時之情況，認為適當者，亦得為證據；當事人、
    代理人或辯護人於法院調查證據時，知有第159 條第1 項不
    得為證據之情形，而未於言詞辯論終結前聲明異議者，視為
    有前項之同意。刑事訴訟法第159 條第1 項、第159 條之5
    分別定有明文。經查，本判決所引用之各項證據資料，其屬
    於被告以外之人於審判外之言詞、書面陳述者，均據本院於
    調查證據程序逐一提示並告以要旨，檢察官、被告均知該等
    證據為被告以外之人之審判外陳述，均未於言詞辯論終結前
    聲明異議，本院審酌上開證據作成時之情況，亦無不當取供
    等情形，認為以之作為本案之證據亦屬適當，依刑事訴訟法
    第159 條之5 規定，應有證據能力。
二、訊據被告成文虎矢口否認有何無故侵入他人建築物之犯行，
    辯稱：我確實有進入牛肉麵店之廚房，因為我要到防火巷後
    面，但防火巷被他們店給堵住，告訴人應該要提供替代道路
    供我使用，而我只能從他們店後方之廚房進出。當時我走進
    去，就代表告訴人有同意我進去，且我認為這跟告訴人有無
    同意沒有關係，我難道要為了3 、5 分鐘之事請警察來處理
    云云。經查：
  (一)被告於98年11月18日16時30分許，由告訴人王春蘭所經營之
    系爭牛肉麵店大門進入後，直接再進入該店後方廚房，並再
    由該廚房之後門離去之事實，除為被告所不爭執外，且經證
    人即告訴人王春蘭、證人林梅芳於警詢及偵查中證述明確，
    並有現場照片17張、現場簡圖1 紙在卷足可認定。又系爭牛
    肉麵店於上開時間雖係對外營業，惟衡諸常情，一般餐廳之
    廚房基於食品衛生或食材烹煮上之商業機密考量，均不開放
    給外人進入，而系爭牛肉麵店後方廚房門口亦確實貼有「非
    請勿進」字樣，有上開現場照片2 張可按，可見該廚房非經
    所有人或具管理權限者之同意，不得無故進入。而本件被告
    於警詢中自承告訴人並未允許其進入上開廚房，且據證人即
    告訴人王春蘭於本院審理中具結證稱：我店內之廚房係封閉
    式，有門阻隔，並無開放客人進入。當天被告進入我們店內
    並未告知要借過，且無經我同意就經由我們廚房進出。我們
    有在外面防火巷放置籃子，但不至於會擋到路等語明確，足
    認被告未經告訴人之同意，即擅自進入告訴人系爭牛肉麵店
    後方之廚房無疑。
  (二)又按刑法第306 條規定，無故侵入他人住宅、建築物或附連
    圍繞之土地或船艦者，處1 年以下有期徒刑、拘役或300 元
    以下罰金。無故隱匿其內，或受退去之要求而仍留滯者，亦
    同。又該條之罪重在保護個人之住屋權即個人居住之場所有
    不受其他人侵入留滯其內干擾與破壞之權利，故該條第1 項
    之罪係以未經同意無故進入他人住宅、建築物或附連圍繞之
    土地或船艦為構成要件。而所謂「無故侵入」，係指行為人
    無權或無正當理由，或未得住屋權人之同意，而違反住屋權
    人之意思，以積極作為或消極不作為之方式進入他人之住宅
    或建築物，至其係公然或秘密、和平抑或強行為之，均非所
    問。又有無正當理由而侵入，其理由正當與否，應以客觀標
    準觀察，凡法律、道義、習慣等所應許可，而無背於公序良
    俗者，始可認為正當理由。被告雖以前詞置辯，惟本件被告
    未得住屋權人即告訴人之同意即進入他人之建築物內，已如
    前述。被告雖於本院審理中改辯稱其走進系爭牛肉麵店廚房
    時，即代表告訴人有同意其進入云云，惟此辯解顯與商家明
    示之公示不符，毫無可採。又被告另辯稱因告訴人堆放雜物
    將防火巷堵住，其只能由告訴人系爭牛肉麵店後方廚房進出
    云云，然經高雄市政府工務局派員至上開地點勘查後，認該
    防火間隔屬法定空地，設置目的係在防止火災之蔓延，並非
    供公眾通行及逃生使用，有被告庭呈之高雄市政府即時服務
    案件查詢單1 紙在卷可參，亦即該防火巷本即非供民眾行走
    所用。再者，縱使被告有進入該防火巷之必要，且告訴人亦
    確實有在該防火巷上擺放雜物，則依一般社會常理，被告理
    應先嘗試能否跨過或避開雜物通過，若無法通過，再向告訴
    人請求借過或要求移走雜物，若告訴人均不配合，再請警方
    或相關行政單位到場處理。然本件依現場照片觀之，告訴人
    確實有於上開防火巷內堆放籃子，但尚未達一般成人無法跨
    過或避開之程度，而被告不僅未先嘗試通過，亦未向告訴人
    請求借過或要求告訴人移走雜物以利其通行，或通知警方或
    相關行政單位到場處理，即擅自未經告訴人同意而直接進入
    系爭牛肉麵店後方之廚房，並任意進出，顯與常理不合。
  (三)末查，本件縱使告訴人將上開防火巷堵住，而使人無法通行
    ，亦僅屬告訴人是否可能負有相關刑事或行政責任之問題，
    並非代表被告即得不經告訴人同意，而可任意進出告訴人店
    內之廚房，況且上開防火巷本即非供人通行所用，前已述及
    。又本件被告於行為時，並無任何對其現在不法之侵害，需
    被告防衛其權利，亦無任何可能造成被告生命、身體、自由
    、財產之緊急危難發生。此外，被告進入系爭牛肉麵店之廚
    房，僅係為通行至後方防火巷，而非係基於任何與店家消費
    間之理由，是從一般社會觀念之客觀標準觀察，被告上開行
    為顯非法律、道義、習慣等所應許可者，則其自無正當理由
    得未經同意侵入他人之建築物。從而，被告上開所辯顯係卸
    責之詞，不足採為對被告有利之證據。本件事證明確，被告
    犯行堪以認定，應依法論科。
三、核被告所為，係犯刑法第306 條第1 項之侵入建築物罪。爰
    審酌被告並無正當理由，未經告訴人之同意，即任意侵入告
    訴人店內之廚房，絲毫不尊重告訴人之住居權，且未與告訴
    人達成和解，所為確有不該；參以被告犯後否認犯行，且始
    終未認其行為有何應非難之處，顯無反省、後悔之意；復考
    量被告侵入他人建築物之方式非屬暴力、時間尚短，且其並
    無前科，有臺灣高等法院被告前案紀錄表1 紙存卷可參，及
    其智識程度為高工畢業，現從事水電業，每月收入約新臺幣
    3 至5 萬元等一切情狀，量處如主文所示之刑，並斟酌被告
    本件之犯罪情狀，諭知如主文所示之易科罰金折算標準，以
    示懲儆。
據上論斷，應依刑事訴訟法第299 條第1 項前段，刑法第306 條
第1 項、第41條第1 項前段，刑法施行法第1 條之1 ，判決如主
文。
本案經檢察官王清海到庭執行職務。
中    華    民    國    99    年    12    月    30    日
                  刑事第十庭    法  官  林裕凱
以上正本證明與原本無異。
如不服本判決應於收受判決後10日內向本院提出上訴書狀，並應
敘述具體理由。其未敘述上訴理由者，應於上訴期間屆滿後20日
內向本院補提理由書(均須按他造當事人之人數附繕本)「切勿逕
送上級法院」。
中    華    民    國    99    年    12    月    30    日
                                書記官  黃振祐
附錄所犯法條
中華民國刑法第306條
（侵入住居罪）
無故侵入他人住宅、建築物或附連圍繞之土地或船艦者，處 1
年以下有期徒刑、拘役或 3 百元以下罰金。
無故隱匿其內，或受退去之要求而仍留滯者，亦同。

司法院資訊處製作；財團法人民間司法改革基金會備份。
